【裁判字號】    97,消債更,81
【裁判日期】    980710
【裁判案由】    更生事件
【裁判全文】
臺灣士林地方法院民事裁定            97年度消債更字第81號
債  務  人  甲○○
代  理  人  陳香如律師
上列當事人聲請更生事件，本院裁定如下：
    主  文
債務人甲○○自中華民國九十八年七月十日十七時起開始更生程
序。
命司法事務官進行本件更生程序。
    理  由
一、按債務人與金融機構協商成立者，不得聲請更生或清算，但
    因不可歸責於己之事由，致履行顯有重大困難者，不在此限
    。本條例施行前，債務人依金融主管機關協調成立之中華民
    國銀行公會會員辦理消費金融案件無擔保債務協商機制與金
    融機構成立之協商，準用前項之規定，消費者債務清理條例
    第151 條第5 項、第6 項分別定有明文。次按，債務人不能
    清償債務或有不能清償之虞，且無擔保或無優先權之債務總
    額未逾新臺幣（下同）1,200 萬元者，於法院裁定開始清算
    程序或宣告破產前，得向法院聲請更生，觀諸同條例第3 條
    、第42條第1 項規定自明。又法院開始更生程序之裁定，應
    載明其年、月、日、時，並即時發生效力。法院開始更生或
    清算程序後，得命司法事務官進行更生或清算程序，必要時
    得選任律師、會計師或其他適當之自然人或法人一人為監督
    人或管理人，復為同條例第45條第1 項、第16條所明定。
二、本件聲請意旨略以：伊有不能清償債務情事，前曾於民國95
    年12月依中華民國銀行公會會員辦理消費金融案件無擔保債
    務協商機制與金融機構成立協商，協商條件為每月還款2 萬
    0,291 元；惟伊於協商當時每月收入約25,000元至30,000元
    ，扣除每月還款金額後，已不足支應每月必要支出。且伊於
    95至96年間曾歷經數月失業，97年迄今每月平均收入僅25,0
    00元。又長女林湘芸於96年6 月間出生，增加必要支出，以
    致無法支付協商金額而毀諾。故伊確係因不可歸責於己，致
    履行協商條件顯有重大困難。且伊無擔保或無優先權之債務
    總額未逾1, 200萬元，復未經法院裁定開始清算程序或宣告
    破產，爰向本院聲請更生等語。
三、經查：
 (一)債務人甲○○所主張之上開事實，除每月生活必要支出之
     金額外，業據提出全戶戶籍謄本（見本院卷第17、18頁）
     、財產歸屬資料清單（見本院卷第50頁）、95、96年度綜
     合所得稅各類所得資料清單（見本院卷第19、49頁）、勞
     工保險被保險人投保資料表（見本院卷第61至63頁）、97
     年度所得扣繳憑單（見本院卷第154 頁）、薪資轉帳帳戶
     存摺（見本院卷第169 至178 頁）、財團法人金融聯合徵
     信中心當事人綜合信用報告－協商前置專用債權人清冊（
     見本院卷第32至34頁）、中華民國銀行公會員辦理消費金
     融案件無擔保債務協商機制協議書暨無擔保債務還款計畫
     （見本院卷第123 至125 頁）等為證，核閱屬實，堪認為
     真正。
(二)關於每月必要支出部分：
  1.查債務人雖於聲請狀陳稱其每月必要支出包括：膳食費5,00
    0 元、房租5,000 元、雜項費用（含交通、電話等其餘開銷
    ）2,000 元、父林紹文之扶養費1,500 元、母劉珍美之扶養
    費1,500 元及女林湘芸之扶養費5,000 元云云（見本院卷第
    8 至9 頁）。惟查，債務人復於98年5 月21日陳報狀改稱因
    其與配偶、幼女及父母同住，住所地之房屋為母所有，故交
    付父母之3,000 元並非扶養費，而係貼補家中房屋貸款、水
    、電、瓦斯、電話費等費用等語（見本院卷第148 頁），是
    應認債務人每月必要支出除其女林湘芸之扶養費外，僅包括
    膳食費5,000 元、共同生活必要支出（含房貸、水、電、瓦
    斯等）3,000 元及雜項費用（交通、電話等其餘開銷）2,00
    0 元，共計10,000元，與內政部社會司公告之98年度臺北縣
    每人每月最低生活費標準10,792元相較，尚屬合理。
  2.至債務人之女林湘芸每月扶養費5,000 元部分，債務人稱其
    女每月尿布、奶粉費用約6,600 元，加計衣物及日常用品等
    費用，每月共計約8,000 元至10,000元，而其配偶每月收入
    25,000元，分攤其女扶養費用約3,000 元至5,000 元等語，
    並提出購物收據供參（見本院卷第153 頁），審酌其女年僅
    2 歲，上開扶養費亦屬合理。是以，債務人每月應負擔之必
    要支出總計15,000元。
四、綜上，不論以債務人協商時每月收入25,000元至30,000元，
    或目前每月收入25,000元觀之，扣除每月協商金額20,291元
    後，實不足以支應其必要支出15,000元，故債務人主張其有
    不可歸責於己之事由，致履行協商條件顯有困難，堪認為真
    實。此外，債務人復查無消債條例第6 條第3 項、第8 條或
    第46條各款所定駁回更生聲請之事由存在，則債務人聲請更
    生，應屬有據。揆諸首開說明，應予開始更生程序，並命司
    法事務官進行本件更生程序，爰裁定如主文。
中    華    民    國    98    年    7     月    10    日
                  民事第二庭  法      官  陳梅欽
上為正本係照原本作成。
本件不得抗告。
中    華    民    國    98    年    7     月    10    日
                              書  記  官  羅伊安


司法院資訊處製作；財團法人民間司法改革基金會備份。
